【裁判字號】    97,訴,1627
【裁判日期】    970812
【裁判案由】    給付土地租金
【裁判全文】
臺灣臺中地方法院民事判決  97年度訴字第1627號
原      告  行政院國家科學委員會中部科學工業園區管理局
法定代理人  乙○○
訴訟代理人  榆政律師
複代理人    莊惠萍律師
訴訟代理人  黃翊琇律師
            張育華律師
被      告  今湛光學科技股份有限公司
法定代理人  甲○○
被      告  丙○○
上列當事人間給付土地租金事件，本院於民國97年7月29日言詞
辯論終結，判決如下：
    主      文
被告應連帶給付原告新台幣壹佰壹拾參萬參仟肆佰伍拾陸元，及
自民國九十七年七月三日起至清償日止，按年息百分之五計算之
利息。
訴訟費用由被告連帶負擔。
    事實及理由
一、原告主張：原告之前身中部科學工業園區開發籌備處與被告
    今湛光學科技股份有限公司（以下簡稱今湛公司）於民國93
    年1月5日簽訂「中部科學工業園區台中基地土地租賃契約」
    ，由原告將坐落臺中市○○段內面積6,000平方公尺之土地
    ，以每平方公尺每月新臺幣（下同）2.03元計算之租金，合
    計每月12,180元之租金總額，出租予被告今湛公司，其租賃
    期間為93年1月5日起至112年12月31日止，並約定應於每月
    15日繳納租金及每月加計給付5％之營業稅，及約定原告得
    依據相關法令規定隨時調整本約土地之租金，且由被告丙○
    ○擔任被告今湛公司之連帶保證人。原告曾於96年1月12日
    以中部科學工業園區開發籌備處中三字第0960000649號函，
    通知被告依系爭契約第7條第2項之約定，系爭土地租金自96
    年2月1日起調整為每平方公尺每月3.84元，加計公共設施建
    設費10.86元，合計每月每平方公尺為14.7元，被告今湛公
    司每月應繳納之租金總額為88,200元，營業稅為4,410元。
    原告於97年4月8日以中投字第0970006725號函，廢止被告今
    湛公司園區投資計畫，並沒入其保證金及限期被告今湛公司
    遷出系爭土地，其後並於97年5月29日以中建字第097001060
    8號函終止系爭契約。被告自96年7月起即未依約繳納租金，
    算至97年5月29日止，除97年5月所積欠之租金為82,510元，
    以每月88,200元計算，被告積欠之租金總額為964, 510元。
    依系爭契約第6條之約定，被告今湛公司每月應繳納5％之營
    業稅即4,410元，被告自96年7月起即未依約繳納，故算至97
    年5月29日止，除97年5月所積欠之營業稅為4,126元，合計
    被告共積欠之營業稅總額為48,226元。因被告今湛公司自96
    年7月起即未依約繳納租金及營業稅，原告自得依系爭契約
    第8條之約定請求違約金，原告依各期租金未繳納時算至97
    年5月29日止，原告所得請求之違約金金額如附表所示總額
    為120,720元。爰依租賃契約及連帶保證之法律關係，請求
    被告給付，並聲明：被告應連帶給付原告1,133,456元，及
    自起訴狀繕本送達翌日起至清償日止，按年息5％計算之利
    息。
二、被告方面：
(一)被告今湛公司未於言詞辯論期日到場，亦未提出準備書狀作
    何聲明或陳述。
(二)被告丙○○抗辯：其僅具名保證，公司惡性倒閉，請求原告
    先向主債務人執行，其僅為上班族壓力很大。被告今湛公司
    還有財產，還有廠房。違約金原告請求過高，希望原告酌減
    違約金。並聲明：原告之訴駁回。
三、兩造不爭執之事實：
(一)原告（前為中部科學工業園區開發籌備處）與被告今湛公司
    於93年1月5日簽訂「中部科學工業園區台中基地土地租賃契
    約」，由原告將座落臺中市○○段內面積6,000平方公尺之
    土地，以每平方公尺每月2.03元計算之租金，合計每月12,
    180元之租金總額，出租予被告今湛公司，其租賃期間為93
    年1月5日起至112年12月31日止，並約定應於每月15日繳納
    租金及每月加計給付5％之營業稅，及約定原告得依據相關
    法令規定隨時調整本約土地之租金，且由被告丙○○擔任被
    告今湛公司之連帶保證人。
(二)原告曾於96年1月12日以中部科學工業園區開發籌備處中三
    字第0960000649號函，通知被告依系爭契約第7條第2項之約
    定，系爭土地租金自96年2月1日起調整為每平方公尺每月3.
    84元，加計公共設施建設費10.86元，合計每月每平方公尺
    為14.7元，則被告今湛公司每月應繳納之租金總額為88,200
    元，營業稅為4,410元。
(三)原告於97年4月8日以中投字第0970006725號函，廢止被告今
    湛公司園區投資計畫，並沒入其保證金及限期被告今湛公司
    遷出系爭土地，其後並於97年5月29日以中建字第097001060
    8號函終止系爭契約。
(四)被告自96年7月起即未依約繳納租金，算至97年5月29日止，
    除97年5月所積欠之租金為82,510元，以每月88,200元計算
    ，被告積欠之租金總額為964, 510元。依系爭契約第6條之
    約定，被告今湛公司每月應繳納5％之營業稅即4,410元，被
    告自96年7月起即未依約繳納，故算至97年5月29日止，除97
    年5月所積欠之營業稅為4,126元，合計被告共積欠之營業稅
    總額為48,226元。因被告今湛公司自6年7月起即未依約繳納
    租金及營業稅，原告得依系爭契約第8條之約定請求違約金
    ，原告依各期租金未繳納時算至97年5月29日止，原告所得
    請求之違約金金額如附表所示總額為120,720元。
四、得心證之理由：
    本件兩造厥有爭執者，為原告得否請求被告丙○○連帶為本
    件給付？經查：
(一)本件被告今湛公司未於言詞辯論期日到場，核無民事訴訟法
    第386條各款所列情形，爰依原告之聲請，由其一造辯論而
    為判決。
(二)原告主張原告之前身中部科學工業園區開發籌備處與被告今
    湛公司於93年1月5日簽訂「中部科學工業園區台中基地土地
    租賃契約」，由原告將坐落臺中市○○段內面積6,000平方
    公尺之土地，以每平方公尺每月2.03元計算之租金，合計每
    月12,180元之租金總額，出租予被告今湛公司，其租賃期間
    為93年1月5日起至112年12月31日止，並約定應於每月15 日
    繳納租金及每月加計給付5％之營業稅，及約定原告得依據
    相關法令規定隨時調整本約土地之租金，且由被告丙○○擔
    任被告今湛公司之連帶保證人，原告曾於96年1月12日函知
    被告依系爭契約第7條第2項之約定，系爭土地租金自96 年2
    月1日起調整為每平方公尺每月3.84元，加計公共設施建設
    費10.86元，合計每月每平方公尺為14.7元，被告今湛公司
    每月應繳納之租金總額為88,200元，營業稅為4,410元，原
    告於97年4月8日廢止被告今湛公司園區投資計畫，並沒入其
    保證金及限期被告今湛公司遷出系爭土地，其後並於97 年5
    月29日函知終止系爭契約，被告自96年7月起即未依約繳納
    租金，算至97年5月29日止，積欠之租金總額為964,510元，
    積欠之營業稅總額為48,226元，算至97年5月29日止原告所
    得請求之違約金金額總額為120,720元等情，業據原告提出
    租賃契約書、中部科學工業園區開發籌備處函及原告函為證
    ，並為原告與被告丙○○對上開事實所不爭執，被告今湛公
    司經合法通知，既未於言詞辯論期日到場，亦未提出準備書
    狀爭執，自堪認原告上開主張為真實。被告丙○○雖以前詞
    置辯，惟查：1.按數人負同一債務，明示對於債權人各負全
    部給付之責任者，為連帶債務；連帶債務之債權人，得對於
    債務人中之一人或數人或其全體，同時或先後請求全部或一
    部之給付，民法第272條第1項及第273條第1項分別定有明文
    。另按當事人互相表示意思一致者，無論其為明示或默示，
    契約即為成立，民法第153條第1項亦有明文。查依原告提出
    之上開租賃契約書所示，被告丙○○乃任本件之連帶保證人
    而簽立系爭租賃契約，則不論其簽立原因為何，自應受既已
    成立系爭連帶保證契約之拘束。又有無資力償還，乃係執行
    問題，不得據為不負履行義務之抗辯，最高法院亦著有19年
    上字第1733號判例意旨足資參照。原告與被告丙○○間既成
    立系爭連帶保證契約，自均應受該契約之拘束，為債權人之
    原告即得請求被告丙○○連帶給付。被告丙○○上開有關執
    行之抗辯，即無理由。2.按雖約定之違約金過高者，法院得
    酌減至相當之數額，民法第252條固亦有明文。惟按約定之
    違約金是否過高，應就債務人若能如期履行債務時，債權人
    可得享受之一切利益為衡量之標準。本件被告未按期給付租
    金，自使原告未能享受按期收得租金之利益，而兩造關於違
    約金係約定依被告未依約定期限繳納租金未滿1個月以上至
    逾3個月以上，分別按應繳總額2％、5％、10％及15％加收
    。本院斟酌一般之客觀事實，及社會經濟狀況及原告因此所
    受之損害情形，認為兩造約定上開違約金，並無過高之情形
    可言，故被告丙○○上開抗辯：違約金請求過高，請求酌減
    云云，亦屬無據。被告丙○○之抗辯，即無理由。從而，原
    告本於租賃及連帶保證之法律關係，請求被告連帶給付所積
    欠之租金964,510元、營業稅48,226元及違約金120,720元，
    合計為1,133,456元及自起訴狀繕本送達翌日即97年7月3日
    起至清償日止，按年息5％計算之利息，核屬正當，應予准
    許。
五、本件事證已臻明確，兩造其餘之陳述、攻擊、防禦方法及舉
    證，均對本判決之結果不生影響，爰不一一論述，附予敘明
    。
六、訴訟費用負擔之依據：民事訴訟法第85條第2項。
中    華    民    國    97    年    8     月    12    日
                  民事第二庭    法  官  陳秋月
正本係照原本作成。
如對本判決上訴，須於判決送達後20日內向本院提出上訴狀。
中    華    民    國    97    年    8     月    12    日
                                書記官  廖曉鐘
附表：
┌────┬────┬──────┬───────┬──────┐
│未繳租金│所欠租金│繳納期限    │違約金計算    │違約金數額  │
│        │（新台幣│            │              │（新台幣元）│
│        │元）    │            │              │            │
├────┼────┼──────┼───────┼──────┤
│96年7 月│88,200元│96年7 月15日│88,200元×15％│ 13,230元   │
├────┼────┼──────┼───────┼──────┤
│96年8 月│88,200元│96年8 月15日│88,200元×15％│ 13,230元   │
├────┼────┼──────┼───────┼──────┤
│96年9 月│88,200元│96年9 月15日│88,200元×15％│ 13,230元   │
├────┼────┼──────┼───────┼──────┤
│96年10月│88,200元│96年10月15日│88,200元×15％│ 13,230元   │
├────┼────┼──────┼───────┼──────┤
│96年11月│88,200元│96年11月15日│88,200元×15％│ 13,230元   │
├────┼────┼──────┼───────┼──────┤
│96年12月│88,200元│96年12月15日│88,200元×15％│ 13,230元   │
├────┼────┼──────┼───────┼──────┤
│97年1 月│88,200元│97年1 月15日│88,200元×15％│ 13,230元   │
├────┼────┼──────┼───────┼──────┤
│97年2 月│88,200元│97年2 月15日│88,200元×15％│ 13,230元   │
├────┼────┼──────┼───────┼──────┤
│97年3 月│88,200元│97年3 月15日│88,200元×10％│  8,820元   │
├────┼────┼──────┼───────┼──────┤
│97年4 月│88,200元│97年4 月15日│88,200元×5％ │  4,410元   │
├────┼────┼──────┼───────┼──────┤
│97年5 月│82,510元│97年5 月15日│82,510元×2％ │  1,650元   │
└────┴────┴──────┴───────┴──────┘


司法院資訊處製作；財團法人民間司法改革基金會備份。
